【裁判字號】    98,訴,1364
【裁判日期】    991027
【裁判案由】    偽造有價證券
【裁判全文】
臺灣屏東地方法院刑事判決              98年度訴字第1364號
公  訴  人  臺灣屏東地方法院檢察署檢察官
被      告  黃文麗
指定辯護人  本院公設辯護人  謝弘章
上列被告因偽造有價證券案件，經檢察官提起公訴（98年度偵緝
字第41號），本院判決如下：
    主  文
黃文麗連續意圖供行使之用，而偽造有價證券，處有期徒刑貳年
。如附表各編號所示之應沒收物，均沒收之。
    事  實
一、黃文麗因經濟狀況不佳，急需現金週轉，竟基於意圖為自己
    不法之所有、供行使詐欺之用而偽造有價證券之概括犯意，
    為下列行為：
（一）明知未經其母黃呂連之授權或同意，不得擅自以黃呂連名
      義簽發本票，於民國83年5 月1 日前之83年間某日，在屏
      東縣某處，自任發票人，並冒用其母黃呂連之名義，在本
      票上出票人欄偽造黃呂連之簽名，以表示黃呂連與其共同
      為本票發票人，而偽造共同發票人為黃呂連，票面金額為
      新臺幣（下同）110 萬元、發票日期為83年5 月1 日、票
      號為019577號之本票1 張，並於83年4 月間某日以該本票
      為擔保持以向徐莉莉行使而借款110 萬元，致徐莉莉陷於
      錯誤，而借款110 萬元予黃文麗。
（二）於85年6 月17日前某日，在票號為057867號、發票日為85
      年6 月17日、到期日為85年12月17日、面額200 萬元之本
      票出票人欄，偽造「黃呂連」之簽名並盜蓋黃呂連之印鑑
      章，而偽造發票人為黃呂連之本票1 張，並以該本票為擔
      保持向陳建榮借款，致陳建榮陷於錯誤，而交付185 萬元
      予黃文麗。
（三）明知其夫許清章僅授權其簽發支票用以支付保險公司之保
      險費，竟逾越授權範圍，於86年3 月18日，在票號024198
      號、發票日為86年4 月18日、面額40萬元之支票上，蓋用
      「許清章」之印文而偽造其夫之支票1 張，以該支票為擔
      保持以向徐莉莉行使而借款40萬元，致徐莉莉陷於錯誤，
      而借款40萬元予黃文麗。
二、案經黃呂連、徐莉莉分別訴由臺灣屏東地方法院檢察署檢察
    官偵查起訴。
    理  由
一、證據能力：
（一）本件被告黃文麗所為不利於己之陳述，並無出於強暴、脅
      迫、利誘、詐欺、疲勞訊問、違法羈押或其他不正之方法
      ，亦非違反法定障礙事由經過期間不得訊問或告知義務之
      規定而為，依刑事訴訟法第156 條第1 項、第158 條之2
      規定，應認其有證據能力。
（二）被告以外之人於審判外之陳述，雖不符刑事訴訟法第159
      條之1 至之4 之規定，而經當事人於審判程序同意作為證
      據，法院審酌該言詞陳述或書面陳述作成時之情況，認為
      適當者，亦得為證據；當事人、代理人或辯護人於法院調
      查證據時，知有第159 條第1 項不得為證據之情形，而未
      於言詞辯論終結前聲明異議者，視為有前項之同意，刑事
      訴訟法第159 條之5 定有明文。查證人黃呂連、徐莉莉於
      偵查中之陳述，檢察官、被告及其辯護人於本院準備程序
      及審判期日中均未予爭執，且迄至言詞辯論終結前亦未再
      聲明異議，本院審酌該證據作成之情況，認均無不適當情
      事，依刑事訴訟法第159 條之5 之規定，均有證據能力。
二、認定犯罪事實之理由及證據：
（一）訊據被告，就上揭犯罪事實一(一)、(二)部分坦承不諱，核與
      告訴人黃呂連、徐莉莉於偵查中之指訴相符，復有如附表
      編號1 、2 所示之本票影本2 紙附卷可稽，足認被告自白
      與事實相符。
（二）就上開犯罪事實一(三)部分，被告固坦承其夫許清章之支票
      存款帳戶、印章皆由其保管、使用，其有簽發以其夫許清
      章為發票人之票號024198號支票向徐莉莉借款，然否認涉
      有偽造有價證券之犯行，辯稱：該支票帳戶長期由其使用
      ，係許清章授權同意的等語；其辯護人則辯護稱：許清章
      於審理中證述其支票帳戶確實交由被告使用，且未限制被
      告除開票予保險公司外，不得開給其他人，是許清章乃概
      括授權被告簽發支票，被告並無偽造支票等語。經查：被
      告雖於本院審理時否認此部分犯行，然於偵查中自白稱：
      86年4 月18日本票（應係支票之誤）之發票人係許清章，
      是伊未經許清章同意而於86年3 月18日偽蓋的等語明確（
      見98年度偵緝字第41卷第7 頁）。又參諸證人許清章於審
      理中結證稱：伊在86年間從事汽車保險業之代辦工作，伊
      負責驗車、招攬業務，被告則負責會計。代辦保險有使用
      支票，係為支付汽車保險之保險費給保險公司，而關於帳
      號B0000000帳戶之支票，皆由被告處理，印章亦由被告保
      管。當時將支票交被告處理，伊有跟被告說過此支票帳戶
      只能支付保險公司款項，如果開給別人而借款，伊不會同
      意，且被告未曾告知要簽發伊之支票去借款，如果伊知道
      ，伊會阻止被告等語綦詳（見本院卷第50至52頁），兩相
      互核可知，被告於簽發該發票日為86年4 月18日、票面金
      額40萬元之支票用以向他人借款時，確實未得許清章之同
      意，且許清章授權被告使用該支票帳戶者係限於給付保險
      費使用，並不含借款在內。再者，證人許清章為被告之配
      偶，與被告關係非比尋常，又無何深仇大恨，豈有無端挾
      隙報怨或構詞誣陷被告之理，可見證人許清章上揭陳述核
      屬真實無訛。此外並有證人徐莉莉之證述，及該支票影本
      、屏東縣票據交換所存款不足退票單影本各1 紙附卷可佐
      ，足認被告簽發如附表編號3 所示之支票據以行使而向徐
      莉莉借款，顯已逾越許清章之授權範圍，而被告明知於此
      ，猶擅自為之，其主觀上有偽造有價證券以供行使之意圖
      與故意，客觀上有偽造有價證券之行為，洵屬灼然。從而
      ，被告上開所辯，洵屬事後臨訟飾卸之詞，而辯護人所辯
      護稱本件簽發支票有得許清章概括授權云者，亦有誤會，
      均不足採。
（三）綜上所述，本案事證已臻明確，被告犯行堪以認定，應予
      依法論科。
三、新舊法比較：
    查被告行為後，刑法業於94年2月2日修正公布，並於95年 7
    月1 日施行。按行為後法律有變更者，適用行為時之法律，
    但行為後之法律有利於行為人者，適用最有利於行為人之法
    律，現行刑法第2條第1項定有明文。又刑法修正之比較新舊
    法，應就罪刑有關之共犯、未遂犯、想像競合犯、牽連犯、
    連續犯、結合犯，以及累犯加重、自首減輕暨其他法定加減
    原因（如身分加減）與加減例等一切情形，綜其全部罪刑之
    結果而為比較，爰就本件新舊法比較情形論述如下：
（一）修正前刑法第55條牽連犯，第56條連續犯之規定，經修正
      後刑法予以刪除，亦即修正後刑法就行為罪數，除接續犯
      、想像競合犯、結合犯等實質上或裁判上一罪，以一罪論
      處或從一重罪處斷外，原則上採取一罪一罰，故犯罪在95
      年6 月30日以前，而合於修正前刑法連續犯或牽連犯規定
      者，前者加重其刑至二分之一，後者從一重罪處斷，顯較
      修正後刑法規定一罪一罰，數罪併罰對被告有利，依從舊
      從輕法則，適用修正前刑法規定較有利於被告。
（二）刑法第339條第1項、第201 條之罪，其法定刑均有罰金刑
      之規定。查修正後刑法施行法增訂第1條之1規定：「中華
      民國94年1月7日刑法修正施行後，刑法分則編所定罰金之
      貨幣單位為新臺幣。94年1月7日刑法修正時，刑法分則編
      未修正之條文定有罰金者，自94年1月7日刑法修正施行後
      ，就其所定數額提高為30倍。但72年6 月26日至94年1月7
      日新增或修正之條文，就其所定數額提高為3 倍」，與罰
      金罰鍰提高標準條例第1 條，因所規定之罰金最高額度相
      同，並無輕重之分，故非刑罰法令之變更，尚無刑法第 2
      條第1 項比較新舊法之適用，應逕適用裁判時之刑法施行
      法第1 條之1 。另刑法第33條第5 款修正為：「主刑之種
      類如下：五、罰金：新臺幣1 千元以上，以百元計算之」
      ，與被告行為時之刑罰法律，即罰金罰鍰提高標準條例第
      1 條前段規定之提高倍數10倍及修正前刑法第33條第5 款
      規定之罰金最低額1 元相比較，新舊法關於上開刑法第33
      9 條第1 項、第201 條之罪，所得科處罰金之最高額並無
      不同規定，然新法將該罪所得科處之罰金最低額提高為1
      千元，因此，比較上述修正前、後之刑罰法律，自以被告
      行為時之刑法第33條第5 款規定較有利於被告。
（三）綜合上述（一）（二）全部之結果而為比較，修正後刑法
      並非較有利於被告，應依刑法第2 條第1 項前段規定，一
      體適用修正前即行為時之法律。
四、論罪及科刑：
（一）按刑法第201 條第1 項之偽造有價證券罪，所稱「偽造」
      乃指無權制作有價證券之人，假冒他人名義，或逾越有制
      作權人之授權範圍，而制作外觀上具有價證券形式之虛偽
      證券之行為而言；亦即，刑法上之偽造有價證券罪，以無
      權簽發之人冒用他人名義簽發者，即行成立。凡未經授權
      或逾越授權之範圍，而以他人名義擅為簽發支票者，即與
      未受委任，擅權制作無異，均屬無權制作，而無解於偽造
      有價證券之罪責（最高法院82年度臺上字第6384號、75年
      度臺上字第2619號判決要旨暨72年臺上字第7112號判例意
      旨參照）。又行使偽造之有價證券以使人交付財物，本即
      含有詐欺之性質，如果所交付之財物，即係該證券本身之
      價值，其詐欺取財仍屬行使偽造有價證券之行為，不另論
      以詐欺取財罪；但如行使該偽造之有價證券，係供擔保或
      作為新債清償而借款，則其借款之行為，已屬行使偽造有
      價證券行為以外之另一行為，始應再論以詐欺取財罪，並
      依牽連犯關係，從一重處斷（最高法院62年度第1 次刑庭
      庭長會議決議、90年度臺上字第5416號判決意旨參照）。
      本案被告行使偽造之本票、支票作為借款擔保，依上開說
      明，此部分行為自非僅係偽造有價證券之行為，應另論詐
      欺取財之犯行。是核被告所為，係犯刑法第201 條第1 項
      之意圖供行使之用而偽造有價證券罪、第339 條第1 項之
      詐欺取財罪。被告偽造附表編號1 、2 之黃呂連簽名、盜
      蓋如附表編號2 、3 之黃呂連、許清章之印章，乃偽造有
      價證券之階段行為，均不另論罪；其行使偽造有價證券之
      低度行為，應為偽造之高度行為所吸收，亦均不另論罪。
      被告先後3 次偽造本票、支票及詐欺取財之行為，時間緊
      接，所犯構成要件相同，顯係基於概括犯意反覆為之，為
      連續犯，各應依修正前之刑法第56條規定，論以一罪，並
      加重其刑。被告就所犯上開偽造有價證券及詐欺取財罪間
      ，有方法、目的之牽連關係，為牽連犯，應依修正前刑法
      第55條後段從一重依偽造有價證券罪處斷。公訴意旨漏未
      論述詐欺取財罪，然該部分與上開起訴部分既有裁判上一
      罪關係，為起訴效力所及，本院自得審理。
（二）按刑之量定，為求個案裁判之妥當性，法律固賦予法院裁
      量餘地，但此項裁量之行使，除應依刑法第57條規定，審
      酌行為人及其行為等一切情狀為整體之評價外，並應顧及
      比例原則，使罪刑均衡，輕重得宜，以契合社會及國民之
      法律感情。又犯罪之情狀顯可憫恕，認科以最低度刑仍嫌
      過重者，得酌量減輕其刑，刑法第59條定有明文。此所謂
      「情狀」，係指法官量刑時所應考量之各種情狀而言，在
      審酌個案時，遇有情輕法重之情形下，裁判者本即得適用
      刑法第59條之規定，以酌量減輕其刑。本院審酌被告前揭
      所為之偽造有價證券犯行，應係其經濟情況不佳，財務週
      轉窘困，一時失慮而出此下策，未經其母黃呂連之同意或
      授權，亦逾越其夫許清章之授權範圍，而擅自偽造本票、
      支票持以交付行使，犯罪動機尚非至劣，而被告與被害人
      黃呂連、許清章間係分屬母女、夫妻之至親關係，殊非一
      般偽造有價證券行為人與被害人之親疏關係所可比擬，再
      衡諸被告犯罪時並未掩飾其身分，最末之持票人猶得循線
      追討款項，其偽造本票、支票之犯行，對於金融交易秩序
      之危害尚屬輕微，而刑法第201 條第1 項所定3 年以上有
      期徒刑之法定刑，乃係基於有價證券之廣大流通性，如有
      偽造，勢將對以信用為基礎之金融交易秩序造成不可預估
      之嚴重損害，此與被告偽造本案有價證券僅係供借款目的
      之用，二者尚非相當，本院權衡被告偽造支票之動機非劣
      、所生危險尚輕、與被害人關係至親等情，與其所犯偽造
      有價證券罪名最輕本刑為3 年以上有期徒刑之法定刑責，
      堪認有情輕法重，在客觀上足以引起一般之同情，縱令對
      其科以法定最低本刑，猶嫌過重，爰依刑法第59條之規定
      ，就被告偽造有價證券犯行，酌量減輕其刑，並依法先加
      後減。爰審酌被告犯罪之動機係因週轉不靈、犯後坦認部
      分犯行，且與被害人黃呂連、徐莉莉達成和解，取得渠等
      之諒解，有和解書及調解筆錄各1 份在卷可參，尚見其悔
      意，及考量其生活狀況、智識程度等一切情狀，量處如主
      文所示之刑。另被告前於86年6 月26日、91年4 月19日，
      經臺灣屏東地方法院檢察署發佈通緝，於98年1 月19日緝
      獲歸案之事實，有臺灣屏東地方法院檢察署91年4 月19日
      屏檢輝讓緝字第377 號併案通緝書及臺中縣警察局霧峰分
      局通緝案件報告書在卷可證，是因被告於中華民國九十六
      年罪犯減刑條例施行前，經通緝而未於96年12月31日以前
      自動歸案接受偵查、審判，依上開條例第5 條規定，不得
      依該條例減刑；且所犯為該條例第3 條第1 項第15款所列
      之罪，經宣告刑度以逾有期徒刑1 年6 月，亦與該條所定
      減刑要件未合，不應減刑，併此說明。
（三）末按票據之偽造或票據上簽名之偽造，不影響於真正簽名
      之效力，票據法第15條定有明文。查附表編號1 之本票1
      紙僅「黃呂連」為共同發票人部分係屬偽造，應依刑法第
      205 條規定宣告沒收，另共同發票人即被告黃文麗之署押
      非偽造，其為發票人部分仍屬有效之票據，不在應依法沒
      收之列（最高法院84年度臺上字第1550號判例意旨參照）
      ；另附表編號2 、3 所示偽造之本票、支票各1 張，並無
      證據證明已經滅失，依刑法第205 條規定，不問屬於犯人
      與否，亦均應予宣告沒收。
五、不另為無罪之諭知部分：
（一）公訴意旨另以：黃文麗於86年1 月6 日前某日，在票號為
      002484 號 、發票日為86年1 月6 日、面額90萬元之本票
      上，偽造「朱昌明」之署名及印文，因認被告另涉犯刑法
      第201 條第1 項之偽造有價證券罪等語。
（二）按犯罪事實應依證據認定之，無證據不得認定其犯罪事實
      。又不能證明被告犯罪者，應諭知無罪之判決，刑事訴訟
      法第154 條第2 項、第301 條第1 項分別定有明文。再按
      ，事實之認定，應憑證據，如未能發現相當證據，或證據
      不足以證明，自不能以推測或擬制之方法，為裁判基礎；
      且認定不利於被告之事實須依積極證據，苟積極證據不足
      為不利於被告事實之認定時，即應為有利於被告之認定；
      另認定犯罪事實所憑之證據，雖不以直接證據為限，間接
      證據亦包括在內，然無論直接證據或間接證據，其為訴訟
      上之證明，須於通常一般之人均不致有所懷疑，而得確信
      其為真實之程度者，始得據之為有罪之認定，倘其證明尚
      未達到此一程度，而有合理之懷疑存在，無從使事實審法
      院得有罪之確信時，即應由法院為諭知被告無罪之判決，
      最高法院40年台上字第86號、30年上字第816 號、76年台
      上字第4986號著有判例。又按告訴人之告訴，本以使被告
      受刑事訴追為目的，故其陳述是否與事實相符，自應調查
      其他證據，以資審認，苟以所為攻擊之詞，尚有瑕疵，則
      在此瑕疵未予究明以前，即不能遽採為斷罪之基礎，最高
      法院69年台上字第1531號判決及52年台上字第1300號、32
      年上字第971 號判例亦闡述甚明。
（三）本件檢察官認被告涉有前揭罪嫌，無非以告訴人朱昌明、
      證人朱昌宏、方景輝於偵查中之指訴及本票等為其主要論
      據。訊據被告固坦承曾持上開朱昌明之本票，連同朱昌宏
      所簽發之另紙90萬元本票，為朱昌明、朱昌宏兄弟向方景
      輝調現借款180 萬元之事，然堅詞否認有何偽造朱昌明本
      票之行為，辯稱：該本票之「朱昌明」簽名，並非其筆跡
      ，而印文亦非其蓋用，伊僅認識朱昌宏，係朱昌宏稱要借
      款而持2 張本票請求伊幫忙借錢，朱昌宏交給伊該張本票
      時，已有朱昌明之簽名及用印，且金額、日期、地址均已
      載明，伊才持該本票向方景輝調現等語。經查：
    (1)證人、鑑定人依法應具結而未具結者，其證言或鑑定意見
      ，不得作為證據，刑事訴訟法第158 條之3 定有明文。而
      證人之訊問，採具結制度，其用意在擔保證言之真實性及
      憑信性，並提高證人之責任心及警戒心，使為誠實之陳述
      ，是具結乃證言真實性之程序擔保；又刑事訴訟法第186
      條第1 項前段所規定之具結，係指「依法」有具結義務之
      人，履行其具結之義務而言，並非所有未令其具結之證人
      所為之陳述即當然無證據能力，是證據能力之有無，不能
      單純以證人是否具結為斷；又92年1 月14日修正通過之刑
      事訴訟法施行前（92年9 月1 日施行），已繫屬於各級法
      院之案件，其後之訴訟程序，應依修正刑事訴訟法終結之
      ，但修正刑事訴訟法施行前已依法定程序進行之訴訟程序
      ，其效力不受影響，刑事訴訟法施行法第7 條之3 定有明
      文（最高法院96年台上字第1011號、94年台上字第4397號
      判決參照）。本件告訴人朱昌明於86年4 月29日偵查時，
      雖未具結，然告訴人於修正刑事訴訟法施行前，係本於告
      訴人之獨特地位而為陳述，依當時有效之刑事訴訟法並無
      應具結之規定。揆諸前開說明，告訴人於刑事訴訟法修正
      前所為之陳述，並不因其未具結而無證據能力，辯護人認
      告訴人朱昌明於偵查中之陳述無證據能力，容有所誤。至
      證人朱昌宏、方景輝，並非居於告訴人地位，是其二人於
      偵查中向檢察官所為之陳述，仍應依法具結，始有證據能
      力，其二人未經具結之陳述，為被告以外之人於審判外之
      陳述，屬傳聞證據，而被告及辯護人爭執該等證人之證據
      能力，依前開說明，均無證據能力，惟得為彈劾證據。
    (2)證人即告訴人朱昌明於偵查中之陳述，依前所述，雖具證
      據能力，然本件係因朱昌明於86年4 月21日具狀向臺灣屏
      東地方法院檢察署提出告訴後，公訴人據以傳喚朱昌明、
      證人朱昌宏、方景輝為調查後起訴，但證人朱昌明於本院
      審理中具結後卻證稱：伊沒有在86年間對被告提出告訴，
      偵查卷內所附告訴狀並非伊所寫，也沒有人拿該張本票向
      伊請求付款等語明確（見本院卷第81頁），此與告訴狀所
      陳：由方景輝持該張本票向朱昌明催索票款一情，已然不
      符，即告訴人前後所指述關於提起告訴之情節完全相反，
      則其所述情節之真實性如何，實有待商榷。
    (3)起訴書意旨稱該本票發票人上「朱昌明」之署押，與被告
      所偽造之黃呂連本票字跡粗細一致、運筆手法相同等語，
      而認該本票亦係被告所偽造，然觀諸卷內並無本票正本存
      在，僅本票影本，經公訴人詢以持票人方景輝該本票正本
      所在，據覆稱該本票業經燒毀，有公務電話記錄1 紙可查
      （見本院卷第20頁），是已無法為筆跡鑑定。且細繹此張
      朱昌明為發票人之本票影本，與前開被告偽造之黃呂連本
      票、許清章支票上之字跡，其中共同之「萬」、「正」等
      字，有明顯差別，而綜觀全部字體，並無公訴人所稱字跡
      粗細一致、運筆手法相同之情形，則該張朱昌明為發票人
      之本票是否確為被告所偽造，即屬不明。
    (4)又證人朱昌宏於本院審理時證稱：伊於86年間未曾簽發90
      萬元之本票、不曾交付本票與被告，也沒有用本身或其兄
      朱昌明之名義向方景輝借款150 萬元，當時係朱昌明有一
      筆土地要辦理貸款，但當時只是詢問被告而已，沒有透過
      被告借，是向土地銀行潮州分行辦理貸款的，被告沒有分
      次拿90萬元、60萬元共150 萬元之現金給伊，而向銀行辦
      理貸款之150 萬元有核撥下來，係伊去領取出來用的，伊
      應該沒有用朱昌明名義具狀對被告提出告訴等語明確（見
      本院卷第82至86頁），與其於偵查中所述：當時因朱昌明
      需要用錢，有將土地所有權狀交伊幫他處理，伊有用自己
      名義簽90萬元本票1 張給被告，由被告處理而借款90萬元
      ，並有借60萬元轉交給朱昌明，之後土地向銀行貸款核撥
      後，由被告直接領取該150 萬元，但伊沒有向被告拿回本
      票，之後是方景輝於86年4 月16日拿2 張本票，1 張伊所
      簽發，1 張為朱昌明簽發，金額各為90萬元之本票來找伊
      ，才知此事等情，所述情節前後不一而矛盾，且其所稱擬
      以90萬元本票為擔保而取得150 萬元借款，亦與常情有悖
      。再參諸證人方景輝於偵查中陳稱：被告於85年12月中旬
      帶伊去找朱昌宏同往看朱昌明之2 筆土地，當時僅幫朱昌
      明估價而已，係隔一段時間後，被告再來找伊稱朱昌明因
      銀行貸款尚未核撥但有急用，要借款180 萬元，由被告交
      付2 張90萬元本票，伊將180 萬元交付被告，約定15日後
      銀行貸款核撥後即還款，之後被告就沒有消息，伊才去找
      朱昌宏等情，核與其於本院審理中所證：係因被告稱與朱
      昌宏兄弟合夥經營當鋪，需要借款周轉而借的，並說有朱
      昌明土地可以抵押，是與被告去看土地，沒有與朱昌宏同
      去一節，大相逕庭，是本件朱昌明、朱昌宏兄弟究有無以
      2 張本票、或以其中1 張朱昌宏本票交予被告持向方景輝
      借款，如有借款，所借款項是150 萬元或180 萬元等項，
      上開證人間所述情節多有齟齬、莫衷一是，實情如何，已
      難探求，自不能以推測方式逕認係被告偽造該張朱昌明為
      發票人之本票。
（四）綜上所述，檢察官所舉告訴人朱昌明、證人朱昌宏、方景
      輝等之指訴及現存卷內證據，尚難證明被告有何偽造朱昌
      明本票之行為。此外，復查無其他積極證據，足認被告涉
      有檢察官所指此部分犯行，依照前揭說明，既不能證明被
      告犯罪，原應就被告此部分被訴偽造有價證券罪嫌，為無
      罪之諭知。然因檢察官認被告此部分若成立犯罪，則與前
      揭論罪科刑部分，具有修正前刑法連續犯之裁判上一罪關
      係，是爰不另為無罪之諭知，併此敘明。
據上論斷，應依刑事訴訟法第299條第1 項前段，刑法第2 條第1
項前段、第56條（修正前）、第201 條第1 項、第339 條第1 項
、第55條（修正前）、第59條、第205 條，刑法施行法第1 條之
1 第1 項、第2 項前段，判決如主文。
本案經檢察官曾士哲到庭執行職務。
中    華    民    國    99    年    10    月    27    日
                  刑事第四庭  審判長法  官  莊鎮遠
                                    法  官  江振源
                                    法  官  蔡玉雪
附表：
┌──┬───────────────────┬────────────┬───────┐
│編號│票據明細（金額：新臺幣）              │應沒收之物              │備註          │
├──┼───────────────────┼────────────┼───────┤
│ 1  │票號為019577號、共同發票人為黃文麗、黃│左列本票出票人欄位上，偽│86年度偵字第50│
│    │呂連、發票日期為83年5 月1日 、票面金額│造之「黃呂連」署押壹枚。│50號卷第3頁。 │
│    │為110 萬元之本票1 張。                │                        │              │
├──┼───────────────────┼────────────┼───────┤
│ 2  │票號為057867號、發票人為黃呂連、發票日│左列本票壹張。          │89年度偵字第49│
│    │為85年6 月17日、到期日為85 年12 月17日│                        │70號卷第10頁。│
│    │、面額200 萬元之本票1張 。            │                        │              │
├──┼───────────────────┼────────────┼───────┤
│ 3  │票號024198號、發票人為許清章、發票日為│左列支票壹張。          │86年度偵字第50│
│    │86年4 月18日、面額40萬元之支票1 張。  │                        │50號卷第3頁。 │
└──┴───────────────────┴────────────┴───────┘
以上正本證明與原本無異。
如不服本判決應於收受判決後10日內向本院提出上訴書狀，並應
敘述具體理由；其未敘述上訴理由者，應於上訴期間屆滿後20日
內向本院補提理由書（均須按他造當事人之人數附繕本）「切勿
逕送上級法院」。
中    華    民    國    99    年    10    月    27    日
                                    書記官  許倬維
附錄論罪科刑法條
中華民國刑法第201條
意圖供行使之用，而偽造、變造公債票、公司股票或其他有價證
券者，處3年以上10年以下有期徒刑，得併科3千元以下罰金。
行使偽造、變造之公債票、公司股票或其他有價證券，或意圖供
行使之用，而收集或交付於人者，處1年以上7年以下有期徒刑，
得併科3千元以下罰金。
中華民國刑法第339 條
意圖為自己或第三人不法之所有，以詐術使人將本人或第三人之
物交付者，處5 年以下有期徒刑、拘役或科或併科1 千元以下罰
金。
以前項方法得財產上不法之利益或使第三人得之者，亦同。
前二項之未遂犯罰之。

司法院資訊處製作；財團法人民間司法改革基金會備份。
